臺灣臺中地方法院刑事判決　　　　　　　95年度易字第3574號
公　訴　人　臺灣臺中地方法院檢察署檢察官
被　　　告　乙○○
上列被告因加重竊盜等案件，經檢察官提起公訴（九十五年度偵
字第二四六三二號），本院判決如下：
　　主      文
乙○○踰越牆垣竊盜未遂，累犯，處有期徒刑伍月，如易科罰金
以新臺幣壹千元折算壹日，減為有期徒刑貳月又拾伍日，如易科
罰金以新臺幣壹千元折算壹日。
    事      實
一、乙○○前於民國九十一年間，因違反毒品危害防制條例案件
    ，經本院分別判處有期徒刑八月、九月及五月；於同年間，
    另因竊盜案件，經臺灣高等法院臺中分院分別判處有期徒刑
    八月及一年六月，經依檢察官之聲請，定應執行刑為有期徒
    刑三年確定在案，入監執行後，於九十四年十月十一日縮短
    刑期假釋出監，甫於九十四年十二月五日假釋期滿未經撤銷
    ，以已執行論。猶不知悔改，於九十五年十月十七日下午四
    時許，見臺中縣沙鹿鎮○○路一三之一二號甲○○住處旁架
    有鷹架，而認為有機可趁，竟意圖為自己不法之所有，先利
    用該鷹架攀爬至與該址三樓等高處，再踰越三樓陽臺之矮牆
    ，而侵入甲○○住處三樓陽臺後，啟門入內，以目光搜尋財
    物，惟因該三樓之房間均未放置物品，而未能得逞，乃欲以
    攀爬鷹架而下之方式離去。然因乙○○進入三樓屋內時，觸
    及該只陽台牆壁二側所裝設之警報器紅外線連接線，警報器
    因而啟動（即警示燈熄滅），而為甲○○所察覺，迅與家人
    分頭至屋內外查看，因而發現正在鷹架上往下攀爬之乙○○
    ，遂合力將乙○○逮捕並報警處理。
二、案經臺中縣警察局清水分局報告臺灣臺中地方法院檢察署檢
    察官偵查起訴。
    理      由
一、程序部分：被告以外之人於審判外之陳述，雖不符前四條之
    規定，而經當事人於審判程序同意作為證據，法院審酌該言
    詞陳述或書面陳述作成時之情況，認為適當者，亦得為證據
    。當事人、代理人或辯護人於法院調查證據時，知有第一百
    五十九條第一項不得為證據之情形，而未於言詞辯論終結前
    聲明異議者，視為有前項之同意，刑事訴訟法第一百五十九
    條之五定有明文。經查，證人甲○○於警詢之陳述，性質上
    雖均屬傳聞證據，然其警詢筆錄之內容，業經本院審理時予
    以提示並告以要旨，且經檢察官及被告表示意見，當事人已
    知上述筆錄乃傳聞證據，且均未於言詞辯論終結前對該等筆
    錄內容異議，依前揭規定，擬制同意作為證據，本院審酌上
    開筆錄作成時，並無不當取供之情形，認為以之作為本案之
    證據亦屬適當，是證人甲○○之警詢陳述，自具有證據能力
    。
二、訊據被告乙○○對於上開犯罪事實坦承不諱，並經證人即被
    害人甲○○於警詢及本院審理時均證述：因案發前二天，伊
    住處即曾遭竊，所以伊每隔二、三分鐘，就會注意看一下保
    全系統，案發當天伊在一樓，因為從保全系統發現三樓陽臺
    之警報器啟動，家人就分頭往三樓或屋外查看，伊發現被告
    從三樓陽臺旁之鷹架爬下來，伊就質問被告是否要偷東西，
    被告想跑掉，伊與家人就抓住被告，並將被告抓到一樓客廳
    ，伊等問被告偷了什麼，被告說沒有偷到東西，伊家人上三
    樓查看，發現三樓陽臺警報器旁的門被打開，該門本來就未
    上鎖，伊等就等候警察來處理，三樓之警報器是設於陽臺的
    門邊，進入陽臺警報器仍不會啟動，必須穿過陽臺左右兩側
    警報器之紅外線連接線才會啟動，伊住處三樓的房間都是空
    的等語（見臺中縣警察局清水分局刑案偵查卷宗【以下簡稱
    「警卷」】證人甲○○九十五年十月十七日警詢筆錄、本院
    卷第一四○、一四二至一四四頁）；證人即承辦本案之丁○
    ○○○亦於本院審理時結證稱：伊於接獲報案後約十分鐘，
    即到達被害人住處，伊有到被害人住處三樓查看，三樓的門
    是開的，並未上鎖，而被害人住處之警報器，在有人經跨過
    陽臺警報器之連接線時，警報器就會啟動等語（見本院卷第
    一四四、一四五頁）均相符合，且有刑案現場繪測圖、現場
    照片各一張、證人程士坤於案發後至被害人住處拍攝警報器
    感應器之相關位置照片五張及繪製之刑案現場繪測圖一份附
    卷可稽（見警卷、本院卷第五一、五二、八○頁），堪認被
    告之自白，與事實相符，足以採信。雖被害人甲○○於警詢
    時證述：伊在住處三樓樓梯口，發現伊皮包內現金一千元失
    竊，此外無其他物品遭竊等語（見警卷）；另於本院準備程
    序時陳稱：伊皮包有幾張百元鈔失竊等語（見本院卷第五五
    頁），於本院審理時亦證稱：伊住處二樓房間之房門有被打
    開，房間內櫃子之抽屜有些是關著，有些則被打開，且抽屜
    裡有被翻找過之痕跡，被告將伊原本放在二樓房間內之皮包
    ，拿到三樓的樓梯口，丟在地上等語（見本院卷第一四○、
    一四一、一四三頁）；另證人程士坤於本院審理時亦證稱：
    案發後伊有到被害人遭竊之房間查看，有在三樓看到被害人
    甲○○之皮夾，裡面已經沒有錢了等語（見本院卷第一四五
    頁）；固一致證述案發後確實在被害人甲○○住處三樓發現
    其皮夾等情。然查，被告堅決否認曾到被害人甲○○住處之
    二樓翻找財物等語（見本院卷第一四九頁），且查，證人程
    士坤於本院審理時證述：伊查獲被告時，被告身上並無任何
    紙鈔，但有無硬幣，伊忘記了等語（見本院卷第一四五頁）
    ，是被告既係在尚未離去被害人甲○○住處之際，即為被害
    人甲○○逮捕，並等候丁○○○○到場處理，則若被告有竊
    取證人甲○○皮夾內之現金，該現金應該會在被告身上搜出
    ，然被告身上並無被害人甲○○所失竊之紙鈔，因認被害人
    甲○○皮包內之紙鈔，縱有失竊，亦應非被告所為。另本件
    並無任何積極證據足以證明被告曾至被害人甲○○住處二樓
    搜尋抽屜內之物品，因此本諸罪疑唯輕原則，認定被告僅有
    至被害人甲○○住處三樓，而未至二樓。綜上所述，本件事
    證明確，被告加重竊盜未遂犯行堪以認定，應予依法論科。
三、按侵入住宅竊盜究以何時為著手起算時點，依一般社會觀念
    ，應認行為人以竊盜為目的，而有侵入他人住宅之行為，且
    已開始有搜尋、物色財物、或為物色財物而接近財物之動作
    ，則應認此際行為人之行為對住宅居住人就各個動產之支配
    力已有加以排除而移轉持有之直接或現實危險性，始應認與
    竊盜之著手行為相當，而論以竊盜未遂罪（參酌最高法院八
    十二年四月十三日、八十二年度第二次刑事庭會議決議）。
    又按刑法第三百二十一條第一項第二款所謂毀越門扇之「越
    」字，係指越入、超越或逾越而進而言，如係啟門入室或走
    入，不得謂為越進（最高法院二十二年上字第四五四號判例
    、最高法院院民刑事庭總會二十四年七月決議參照）。被告
    主觀上係以竊盜之目的，攀爬鷹架而上，並跨越被害人住處
    三樓陽臺之矮牆，進入三樓陽臺，再開啟未上鎖之門扇進入
    被害人住處，以眼睛搜尋財物，雖未竊得物品，然客觀上已
    足認其行為係與侵犯他人財物之行為有關，且屬具有一貫接
    連性之密接行為，顯然已著手於竊盜行為之實行，核其所為
    ，應係犯刑法第三百二十一條第二項、第一項第二款之踰越
    牆垣竊盜未遂罪。公訴意旨漏未審酌被告係啟門入室，而誤
    認被告所犯係踰越門扇竊盜未遂罪，復未斟酌被告有踰越牆
    垣之情狀，尚有未洽，然此僅為加重條件之增減，乃屬單純
    一罪，毋庸變更起訴法條，附此敘明。被告前於九十一年間
    ，因違反毒品危害防制條例案件，經本院分別判處有期徒刑
    八月、九月及五月；於同年間，另因竊盜案件，經臺灣高等
    法院臺中分院分別判處有期徒刑八月及一年六月，經依檢察
    官之聲請，定應執行刑為有期徒刑三年確定在案，入監執行
    後，於九十四年十月十一日縮短刑期假釋出監，甫於九十四
    年十二月五日假釋期滿未經撤銷，以已執行論等情，有臺灣
    臺中地方法院檢察署刑案資料查註紀錄表及臺灣高等法院被
    告前案紀錄表各一份附卷可按，其受有期徒刑執行完畢後五
    年內，再故意犯本件有期徒刑以上之罪，為累犯，依刑法第
    四十七條第一項之規定，加重其刑。被告已著手於犯罪行為
    之實施，而未至取得財物之結果，為未遂犯，應依刑法第二
    十五條第二項之規定減輕其刑，並先加重後減輕之。爰審酌
    被告年輕力壯，竟不思循正當工作途徑獲取生活所需，反圖
    以竊取他人財物之方式不勞而獲，行為實不足取，惟念本件
    被害人並無財物損失、被告犯罪手段平和，犯後雖一度否認
    犯行，然於本院審理時終能坦承犯罪，顯有認錯悔過之意，
    態度尚屬良好等一切情狀，量處有期徒刑五月，並諭知易科
    罰金之折算標準。又本件被告之犯罪時間係於九十六年四月
    二十四日以前，且其宣告刑在有期徒刑一年六月以下，合於
    中華民國九十六年罪犯減刑條例第二條第一項第三款之規定
    ，應依該條例之規定減其宣告刑二分之一，即如主文所示之
    刑，以資懲儆。扣案之麻布白色手套一雙，為被告平日工作
    所用之物等情，業據被告於本院準備程序時供明在卷（見本
    院卷第一一五頁），且乏積極證據可證係供被告本件犯罪所
    用之物，又非違禁物，爰不予以宣告沒收，併此敘明。
三、公訴意旨另以：被告以如犯罪事實欄所示之方式，侵入被害
    人上開住處，另涉犯刑法第三百零六條第一項之侵入住宅罪
    嫌等語。按告訴乃論之罪，告訴人於第一審辯論終結前得撤
    回其告訴；又告訴經撤回者，應諭知不受理之判決，刑事訴
    訟法第二百三十八條第一項、第三百零三條第三款分別定有
    明文。經查，刑法第三百零六條第一項之侵入住宅罪，依同
    法第三百零八條第一項之規定，須告訴乃論。茲據告訴人甲
    ○○於九十六年一月三日本院行準備程序時，業已當庭並具
    狀撤回告訴，依照上開說明，本應諭知不受理之判決，然因
    公訴意旨認本罪與前揭經論罪科刑之加重竊盜未遂罪間，有
    想像競合犯之裁判上一罪關係，爰不另為不受理之諭知。
據上論斷，依刑事訴訟法第二百九十九條第一項前段，刑法第三
百二十一條第二項、第一項第二款、第二十五條第二項、第四十
七條第一項、第四十一條第一項前段，刑法施行法第一條之一，
中華民國九十六年罪犯減刑條例第二條第一項第三款、第七條、
第九條，判決如主文。
本案經檢察官丙○○到庭執行職務。
中    華    民    國   96     年    8     月    20    日
                  刑事第三庭  審判長法  官  唐光義
                                    法  官  朱光國
                                    法  官  郭妙俐
上正本證明與原本無異。
如不服本判決，應於送達後十日內向本院提出上訴狀（須附繕
本），上訴於臺灣高等法院臺中分院。
                                    書記官  王美珍
中　　華　　民　　國　　96　　年　　8　 　月　　20　　日
附錄本案論罪科刑法條全文：
中華民國刑法第三百二十一條
犯竊盜罪而有左列情形之一者，處六月以上、五年以下有期徒刑
：
一  於夜間侵入住宅或有人居住之建築物、船艦或隱匿其內而犯
    之者。
二  毀越門扇、牆垣或其他安全設備而犯之者。
三  攜帶兇器而犯之者。
四  結夥三人以上而犯之者。
五  乘火災、水災或其他災害之際而犯之者。
六  在車站或埠頭而犯之者。
前項之未遂犯罰之。
